【裁判字號】    98,台上,551
【裁判日期】    980212
【裁判案由】    偽造私文書等罪
【裁判全文】
最高法院刑事判決              九十八年度台上字第五五一號
上  訴  人  甲○○
上列上訴人因偽造私文書等罪案件，不服台灣高等法院台中分院
中華民國九十七年十一月六日第二審判決（九十七年度上易字第
一五四一號，起訴案號：台灣台中地方法院檢察署九十六年度偵
字第四六二七號），提起上訴，本院判決如下：
    主  文
上訴駁回。
    理  由
一、行使偽造私文書罪（含詐欺取財部分）
按刑事訴訟法第三百七十七條規定，上訴於第三審法院，非以判
決違背法令為理由，不得為之。是提起第三審上訴，應以原判決
違背法令為理由，係屬法定要件。如果上訴理由書狀並未依據卷
內訴訟資料，具體指摘原判決不適用何種法則或如何適用不當，
或所指摘原判決違法情事，顯與法律規定得為第三審上訴理由之
違法情形，不相適合時，均應認其上訴為違背法律上之程式，予
以駁回。本件原判決撤銷第一審關於詐欺取財罪部分之不當判決
，改判依想像競合犯關係，從一重論處上訴人甲○○行使偽造私
文書，足以生損害於他人罪刑，已詳敘認定犯罪事實之依據及憑
以認定之理由，並對上訴人所辯各節，如何不足採信，均已依據
卷內資料予以指駁說明，從形式上觀察，並無任何違背法令之處
。查刑事訴訟法第三百七十九條第十款所稱應於審判期日調查之
證據，係指與待證事實有重要關係，在客觀上認為應行調查，為
法院認定事實與適用法律之基礎者而言，若該證據於待證事實不
具重要關係，或事實已臻明瞭，自毋庸為無益之調查。原判決依
憑上訴人之部分自白，證人陳姿雅等人之證詞及合約書等證據調
查之結果，綜合研判，認定上訴人未經台灣司普工業股份有限公
司授權，擅自與好香自助餐負責人陳姿雅訂立合約書，盜蓋該公
司之郵件收發章，向陳姿雅訛詐保證金新台幣三萬元，其行使偽
造私文書犯行，事證明確。且上訴人於原審審判期日，經審判長
訊以「尚有何證據請求調查」時，答稱「沒有」，則上訴人是否
為公司利益而訂約，有無因解雇未及聯繫致遭誤會等事項，不具
調查之必要性，原審未為無益之調查，核無職權調查未盡之違法
。上訴意旨未依據卷內資料，具體指摘原判決如何違背法令，置
原判決之論敘於不顧，仍執陳詞，對原審採證認事職權之適法行
使，任意爭執，難謂已符合首揭法定上訴要件，其上訴違背法律
上之程式，應予駁回。又本件得上訴之行使偽造私文書罪部分，
其上訴為不合法，本院由程序上予以駁回，對於想像競合犯之詐
欺取財罪部分，自無從適用審判不可分原則，併為實體上審判，
此部分既屬刑事訴訟法第三百七十六條第四款之案件，為不得上
訴第三審之案件，其上訴不合法，應併駁回。
二、業務侵占罪（含行使偽造私文書部分）
按裁判上一罪案件之一部分，得提起第三審上訴者，不得上訴第
三審部分，依審判不可分原則，第三審法院亦應併予審判，但以
得上訴部分之上訴合法為前提，如該上訴為不合法，第三審法院
既應從程序上予以駁回，而無從為實體上判決，對於不得上訴部
分自無從適用審判不可分原則，併為實體上審判。本件上訴人就
得上訴第三審之行使偽造私文書部分，並未指摘原判決如何違背
法令，此部分之上訴違背法律上之程式，應予駁回。對於屬刑事
訴訟法第三百七十六條第三款案件，不得上訴第三審之刑法第三
百三十六條第二項業務侵占罪部分，自無從適用審判不可分原則
，併為實體上審判，此部分之上訴不合法，亦應駁回。
據上論結，應依刑事訴訟法第三百九十五條前段，判決如主文。
中    華    民    國  九十八  年    二    月   十二   日
                      最高法院刑事第十一庭
                          審判長法官  花  滿  堂
                                法官  黃  正  興
                                法官  陳  東  誥
                                法官  林  錦  芳
                                法官  洪  昌  宏
      本件正本證明與原本無異
                                      書  記  官
中    華    民    國  九十八  年    二    月   十六   日
                                                      Ｑ


司法院資訊處製作；財團法人民間司法改革基金會備份。
